臺灣高等法院民事裁定
111年度抗字第606號
抗  告  人  羅文台  

上列抗告人因與相對人張寶娥間請求返還不當得利事件（即臺灣
臺北地方法院111年度訴字第1874號事件），聲請訴訟救助，對
於中華民國111年4月15日臺灣臺北地方法院111年度救字第1452
號裁定，提起抗告，本院裁定如下：
    主  文
抗告駁回。
抗告費用由抗告人負擔。
    理  由
一、按當事人因無資力支出訴訟費用而聲請訴訟救助者，關於無
    資力支出訴訟費用之事由，應提出可使法院信其主張為真實
    並能即時調查之證據，以釋明之，此觀民事訴訟法第109條
    第2項、第284條規定自明。所謂無資力支出訴訟費用，係指
    窘於生活，且缺乏經濟信用，並無籌措款項以支出訴訟費用
    之信用技能者而言。而法院調查聲請人是否無資力支出訴訟
    費用，專就聲請人提出之證據為之，如聲請人並未提出證據
    ，或依其提出之證據，未能信其無資力支出訴訟費用之主張
    為真實，即應將其聲請駁回，無依職權調查之必要（最高法
    院108年度台抗字第164號裁定意旨參照）。
二、經查：　　
　　㈠、抗告人以其因經相對人張寶娥及中國信託商業銀行股份
        有限公司分別以給付扶養費債權及償還欠款等兩案強制
        執行，生活困難，無資力支出訴訟費用為由，聲請本件
        訴訟救助（見原法院卷第7頁）；經原法院以抗告人所
        提出之執行命令（系爭執行命令），僅係就其每月薪資
        部分金額准由債權人收取之移轉命令，此外，抗告人即
        未提出其他可供即時調查其窘於生活且缺乏經濟信用而
        無資力支出訴訟費用之證據等為由，以裁定駁回抗告人
        本件訴訟救助之聲請。於法核無不當。
　　㈡、抗告人之抗告意旨固略以：伊前經原法院108年度執事聲
        更一字第5號裁定及本院108年度抗字第1216號裁定認為
        伊之薪資每月應酌留伊及配偶彭南花枝之生活費新臺幣
        （下同）3萬8676元，然伊經強制執行後每月實領薪資
        僅3萬1145元，低於全國最低生活標準，顯然窘於生活
        ，且伊前經原法院以108年度救字第144號裁定准予訴訟
        救助，為此提起抗告云云（見本院卷第7至9頁）。惟查
        ：  
　　　　⒈抗告人主張其之薪資每月應酌留其與配偶彭南花之生
          活費3萬8676元一節，固據其提出原法院108年度執事
          聲更一字第5號裁定、本院108年度抗字第1216號裁定
          及其薪資資料以為釋明（見本院卷第11至34頁）。觀
          之其薪資資料，固顯示其在臺北市立北政國民中學之
          每月應發薪資為4萬9725元，經強制執行扣款合計1萬
          6575元，惟參上開原法院及本院裁定，均僅係依強制
          執行法第122條之規定，就抗告人之薪資債權於何等
          金額係維持其與配偶生活所必需而不得強制執行之範
          圍所為之審酌，尚非抗告人全部所得及資產狀況，與
          抗告人是否窘於生活且缺乏經濟信用而無資力支出訴
          訟費用，核屬有間。
　　　　⒉抗告人固又提出其經原法院108年度救字第144號准予
          訴訟救助之裁定及該案財團法人法律扶助基金會（下
          稱法扶基金會）專用委任狀等影本（見本院卷第41至
          46頁），以為其主張無資力支出訴訟費用之釋明。參
          上開裁定，係以抗告人前經法扶基金會台北分會准予
          扶助，且就其該案起訴為形式審查結果尚難遽認顯無
          理由等為由，依法律扶助法第63條規定准予訴訟救助
          ，惟上開裁定迄抗告人聲請本件訴訟救助已將近3年
          ，抗告人之所得及資產狀況有無變化不明，且本件亦
          未經法扶基金會分會准予扶助，即無從以近3年前法
          扶基金會准予扶助及法院據此所為准予訴訟救助之裁
          定，推認其現無資力。
　　　　⒊是以，抗告人就其窘於生活、缺乏經濟信用，無籌措
          款項支出本件訴訟費用之信用技能等項，尚難認為其
          已提出相關資料以為釋明。　
　　㈢、從而，原裁定駁回抗告人本件訴訟救助之聲請，於法並
        無違誤。抗告意旨指謫原裁定不當，求予廢棄，為無理
        由，應予駁回。　　
三、據上論結，本件抗告為無理由。爰裁定如主文。
中　　華　　民　　國　　111 　年　　5 　　月　　31　　日
                  民事第九庭   
                        審判長法  官  楊絮雲
                              法  官  郭顏毓
                              法  官  陳賢德
正本係照原本作成。正本係照原本作成。
本裁定除以適用法規顯有錯誤為理由外，不得再抗告。如提起再
抗告，應於收受送達後10日內委任律師為代理人向本院提出再抗
告狀。並繳納再抗告費新臺幣１千元。
中　　華　　民　　國　　111 　年　　5 　　月　　31　　日
　　　　　　　　　　　   　　 書記官  張佳樺